臺灣高雄地方法院刑事判決　　　　　　　100年度訴字第479號
公　訴　人　臺灣高雄地方法院檢察署檢察官
被　　　告　鄭永盛
選任辯護人　張清雄律師
　　　　　　蔡孟珊律師
被　　　告　梁瑞顯
上列被告因殺人未遂等案件，經檢察官提起公訴（99年度偵緝
字第2699號、100 年度偵字第12092號），本院判決如下：
    主  文
鄭永盛共同犯剝奪他人行動自由罪，累犯，處有期徒刑伍月，如
易科罰金，以新臺幣壹仟元折算壹日。
梁瑞顯共同犯剝奪他人行動自由罪，累犯，處有期徒刑肆月，如
易科罰金，以新臺幣壹仟元折算壹日。
鄭永盛、梁瑞顯被訴傷害部分，及鄭永盛被訴殺人未遂部分，均
公訴不受理。
    事  實
一、鄭永盛前於民國93年間，因賭博案件，經本院以93年度簡字
    第3278號判處有期徒刑4 月確定，於93年11月10日易科罰金
    執行完畢。梁瑞顯前因違反槍砲彈藥刀械管制條例案件，經
    本院以88年度訴字第1640號判處有期徒刑5 年6 月確定，於
    94年8 月24日假釋期滿執行完畢。詎鄭永盛、梁瑞顯二人猶
    不知悔改，因其等之友人蕭進鵬積欠鄭永盛約新臺幣（下同
    ）8,000 元尚未歸還，鄭永盛心生不滿，竟與梁瑞顯及2 名
    真實姓名、年籍均不詳之成年男子，共同基於剝奪他人行動
    自由之犯意聯絡，於98年8 月5 日下午4 時許，一同驅車至
    高雄市左營區○○○路788 巷41號蕭進鵬住家，以共進晚餐
    為訛，要求蕭進鵬坐上渠等駕駛之自小客車後座，梁瑞顯、
    鄭永盛分別坐在其左右側，旋駛往高雄市○○區○○路某處
    之廢棄空屋旁，途中鄭永盛與蕭進鵬因上開債務糾紛發生口
    角，蕭進鵬發覺遭誘騙上車，乃表示欲下車離去，遭鄭永盛
    恫稱：「等會你就死了，你還要回去！」而加以拒絕，俟抵
    達上開空屋後，鄭永盛、梁瑞顯強拉蕭進鵬進入上開廢棄空
    屋內，以此方式剝奪蕭進鵬之行動自由，直至同日晚上8 、
    9 時許，鄭永盛、梁瑞顯等人始駕駛上開自小客車，搭載蕭
    進鵬返回其住處後釋放（鄭永盛、梁瑞顯共同在上開空屋內
    傷害蕭進鵬部分，業經蕭進鵬撤回告訴，另諭知公訴不受理
    ，詳如後述）。
二、案經蕭進鵬訴由高雄市政府警察局左營分局報請臺灣高雄地
    方法院檢察署檢察官偵查起訴。
    理  由
壹、證據能力部分：
一、按被告以外之人於審判外之言詞或書面陳述，除法律有規定
    者外，不得作為證據；被告以外之人於偵查中向檢察官所為
    之陳述，除顯有不可信之情況者外，得為證據，刑事訴訟法
    第159 條第1 項、第159 條之1 第2 項分別定有明文。準此
    ，刑事訴訟法為保障被告之反對詰問權，已採納英美之傳聞
    法則，而被告以外之人於偵查中向檢察官所為之陳述，其本
    質屬傳聞證據，依傳聞法則，原無證據能力，然因立法者以
    刑事訴訟法規定檢察官代表國家偵查犯罪、實施公訴，依法
    有訊問被告、證人、鑑定人之權，且實務運作時，偵查中檢
    察官向被告以外之人所取得之陳述，原則上均能遵守法律規
    定，不致違法取供，其可信性極高，為兼顧理論與實務為由
    ，除非顯不可信，否則得為證據（最高法院95年度台上字第
    3220號判決意旨參照）。另為確保被告對證人之詰問權，證
    人於審判中，應依人證之法定程序，到場具結陳述，並接受
    被告之詰問，其陳述始得作為認定被告犯罪事實之判斷依據
    ，故上開尚未經被告行使詰問權之被告以外之人於偵查中向
    檢察官所為之陳述，應屬未經調查完全之證據，非謂無證據
    能力，否則，如被告以外之人於本案審判中所為之陳述，與
    其先前在偵查中所為之陳述不符時，既謂後者無證據能力，
    依同法第155 條第2 項規定，悉數摒除不用，僅採取其於本
    案審判中之陳述作為判斷之依據，按之現行刑事訴訟法關於
    傳聞證據排除例外之規定，殊難謂為的論。至於法院踐行詰
    問程序後，綜合該被告以外之人全部供述證據，斟酌卷內其
    他調查之證據資料，本於經驗法則及論理法則，作合理之比
    較而為取捨、判斷，此屬實質證據價值之自由判斷問題，要
    無所謂其證據價值自比審判外之陳述為高之可言（最高法院
    95年度台上字第6675號判決意旨參照）。查本件證人即被害
    人蕭進鵬於偵查中以證人身份依法具結，在檢察官前為證述
    ，並於偵查筆錄上簽名無訛，而被告鄭永盛、梁瑞顯及被告
    鄭永盛之辯護人未表示上開證述有何「顯有不可信之情況」
    ，且證人蕭進鵬已於本院審理中到庭受交互詰問等情，此有
    偵訊及審判筆錄各1 份可憑（見偵卷第73至78頁、本院訴卷
    第184 至199 頁），足見已充分保障被告2 人之詰問權，揆
    諸上揭法條及判決意旨之說明，應認證人蕭進鵬於偵查中所
    為證述具有證據能力。
二、次按被告以外之人於審判外之陳述雖不符刑事訴訟法第159
    條之1 至之4 等4 條之規定，而經當事人於審判程序同意作
    為證據，法院審酌該言詞陳述或書面陳述作成時之情況，認
    為適當者，亦得為證據；當事人、代理人或辯護人於法院調
    查證據時，知有前項不得為證據之情形，而未於言詞辯論終
    結前聲明異議者，視為有前項之同意，刑事訴訟法第159 條
    之5 定有明文。本判決如後所引用其餘被告以外之人於審判
    外所為之陳述（不含被害人蕭進鵬於警詢之陳述），雖屬傳
    聞證據，且無刑事訴訟法第159 條之1 至之4 等4 條規定情
    形，然檢察官、被告2 人及辯護人均已知悉上開陳述屬傳聞
    證據，而於本院準備程序中表示不爭執（見本院訴卷第130
    、147 頁），且於本院言詞辯論終結前均未聲明異議，本院
    審酌上開證據於作成時亦無任何不適當之情況，認以之作為
    本案之證據，應屬適當，故該等證據亦具有證據能力。
三、又證據裁判原則以嚴格證明法則為核心，亦即認定犯罪事實
    所憑之證據，須具證據能力，且經合法調查，否則不得作為
    判斷之依據，刑事訴訟法第155 條第2 項定有明文。被告以
    外之證人於檢察事務官、司法警察官或司法警察調查中所為
    之陳述，雖為被告以外之人於審判外之陳述，除有傳聞例外
    之情形外，不具證據能力，然該不合傳聞例外之先前陳述，
    雖不得作為犯罪成立與否之實體證據，尚非不得以其先前所
    為「自我矛盾之陳述」，用來彈劾該證人有證據能力之供述
    證據之證明力（最高法院96年度台上字第7337號判決意旨可
    資參照）。查本件證人即被害人於警詢之陳述，尚無符合傳
    聞例外得為證據之情形，且被告鄭永盛及其辯護人爭執證據
    能力（見本院訴卷第147 頁），應認不得作為證明被告有罪
    之證據，然揆諸上揭法條意旨說明，仍無礙於彈劾其於偵、
    審中具有證據能力證詞之證明力。
貳、有罪部分：
一、訊據被告2 人對上揭事實均坦承不諱，核與證人即被害人蕭
    進鵬於偵、審中證述之情節相符，復有被害人指認被告鄭永
    盛之檔案照片及被害人於高雄市立聯合醫院大同院區98年8
    月6 日驗傷診斷書各1 份附卷可稽（見警一卷第4 、9 頁、
    偵卷第73至78頁、本院訴卷第184 至199 頁），足見被告2
    人任意性之自白與事實相符，堪以採信。是本件事證明確，
    被告2 人犯行均堪認定，應予依法論罪科刑。
二、按刑法第302 條第1 項之剝奪他人行動自由罪，原包括私行
    拘禁及以其他非法方法剝奪人之行動自由，所謂非法方法，
    當包括強暴脅迫等情事在內，如以使人行無義務之事，或妨
    害人行使權利為目的，而其強暴脅迫復已達於剝奪人行動自
    由之程度，此項使人行無義務之事，或妨害人行使權利之低
    度行為，應為剝奪人行動自由之高度行為所吸收，不應再依
    同法第304 條論處，且除另有恐嚇犯意外，縱其所為，合於
    刑法第305 條恐嚇危害安全之情形，仍應視為剝奪行動自由
    之部分行為，最高法院29年上字第2359號、74年台上字第34
    04號判例意旨參照。查本件被告鄭永盛如上揭事實所示在車
    內恫嚇被害人，及與被告梁瑞顯等人強載被害人前往上開空
    屋內，復拉被害人進入空屋，以此方式剝奪被害人之行動自
    由，其中上開恫嚇行為，不過係剝奪行動自由之部分行為，
    合併成為一個以非法方法剝奪人之行動自由罪，僅論以刑法
    第302 條第1 項之剝奪他人行動自由罪已足，不另論刑法第
    305 條之恐嚇危害安全罪。核被告2 人所為，均係犯刑法第
    302 條第1 項之剝奪他人行動自由罪。被告2 人於當日下午
    4 時許，夥同其餘成年男子駕車搭載被害人前往上開空屋，
    復強拉其進入空屋，至當晚8 、9 時許始釋放被害人，其等
    所為具有時間與空間之密接性，又侵害同一之法益，各行為
    之獨立性極為薄弱，依一般社會健全觀念，難以強行分開，
    在刑法評價上，以視為數個舉動之接續施行，合為包括之一
    行為予以評價，較為合理，應屬接續犯，而為包括之一罪。
    被告2 人與真實姓名、年籍不詳之成年男子2 名間，彼此均
    有犯意聯絡及行為分擔，均應論以共同正犯。被告2 人各有
    如事實欄所示前科紀錄，有臺灣高等法院被告前案紀錄表可
    考，其等於受有期徒刑執行完畢後，5 年內故意再犯本件有
    期徒刑以上之罪，均為累犯，均應依刑法第47條第1 項規定
    ，加重其刑；起訴書認被告鄭永盛不構成累犯，容有誤會，
    附此敘明。
三、爰審酌被告鄭永盛因與被害人間有債務糾紛，不思以和平手
    段解決，竟與被告梁瑞顯及2 名成年男子共同以誘騙被害人
    上車後，加以出言恫嚇，並強載至高雄市○○區○○路某處
    廢棄空屋，強拉被害人入內，剝奪行動自由達4 小時餘，以
    此方式強迫還債，使被害人內心飽受恐懼，惟念及被告2 人
    犯後均坦承犯行，且被告鄭永盛已就本件妨害自由及傷害、
    殺人未遂（傷害、殺人未遂部分詳如後述）與被害人共以8
    萬元就達成和解，並先行給付4 萬元無訛，致力彌補被害人
    所受損害，經被害人到庭表示不再追究被告2 人刑責，此有
    本院準備、審判期日筆錄、100 年度附民字第197 號和解筆
    錄及撤回告訴狀各1 份附卷可稽（見本院訴卷第145 、150
    、151 、199 頁），可見被告2 人犯後致力彌補損害，態度
    尚可，及其等與被害人係朋友關係、被告鄭永盛學歷為國中
    畢業、駕駛聯結車為業、被告梁瑞顯學歷為高職肄業、擔任
    廚師為業等一切情狀（見本院訴卷第202 至203 頁），分別
    量處如主文所示之刑，併諭知易科罰金之折算標準，以示懲
    儆。
參、被告2 人被訴傷害部分公訴不受理：
一、公訴意旨略以：被告2 人如上開事實欄所示，於98年8 月5
    日下午5 時許，在上開廢棄空屋內時，共同毆打告訴人即被
    害人，致其受有頭後枕部血腫（2 ×2 公分及2.5 ×2.5 公
    分）、頭皮擦傷（1 ×1 公分、1.5 ×1 公分及2 ×1 公分
    ）、頸部擦傷（1 ×0. 2公分及1 ×1 公分）、右肩擦傷（
    5 ×0.1 公分、2 ×0. 2公分及2 ×0.2 公分）、臉額部擦
    傷（1 ×1 公分）等傷害，因認被告2 人共同涉犯刑法第27
    7 條第1 項之普通傷害罪嫌等語。
二、按告訴乃論之罪，告訴人於第一審辯論終結前，得撤回其告
    訴；又告訴經撤回者，法院應諭知不受理之判決，刑事訴訟
    法第238 條第1 項、第303 條第3 款分別定有明文。
三、本件公訴意旨所指被告2 人涉犯之普通傷害罪嫌，依同法第
    287 條前段規定，須告訴乃論。茲本院於100 年6 月30日準
    備期日，被告鄭永盛就公訴意旨所指本件妨害自由、傷害、
    殺人未遂全部犯行，當庭與被害人以8 萬元達成和解，並已
    實際給付其中4 萬元，經被害人具狀表示撤回告訴，不再追
    究等情，已如前述，茲核被害人所為撤回告訴，均係在本件
    刑事案件言詞辯論終結前為之，揆諸前開說明，爰為諭知不
    受理之判決。
肆、被告鄭永盛被訴殺人未遂部分公訴不受理：
一、公訴意旨略以：被告鄭永盛復另基於殺人之犯意，於98年12
    月14日凌晨2 時許，在高雄市○○區○○路、崇德路口之「
    田家豆漿店」旁，持刀猛刺被害人腰部及身體，致被害人受
    有穿刺傷併後腹腔出血、腹內出血併腸破裂、右手臂約3 公
    分撕裂傷，嗣經上開豆漿店員工見狀報警將被害人緊急送醫
    急救，始倖免於死，因認被告鄭永盛涉犯刑法第271 條第1
    項、第2 項之殺人未遂罪嫌。
二、按告訴乃論之罪，未經告訴，法院應諭知不受理之判決，刑
    事訴訟法第303 條第3 款分別定有明文；告訴乃論之罪，其
    告訴應自得為告訴之人知悉犯人之時起，於6 個月內為之，
    刑事訴訟法第237 條第1 項定有明文。又告訴乃論之罪，告
    訴人於第一審辯論終結前得撤回其告訴，倘法院認被告無殺
    人故意，改依刑法第277 條第1 項之傷害罪處斷，該條項之
    罪，須告訴乃論，既經告訴人於檢察官偵查中具狀撤回告訴
    ，自應諭知不受理之判決，最高法院47年台非字第41號判例
    意旨參照。準此，檢察官以殺人未遂之罪名提起公訴，法院
    認應論以普通傷害罪，倘被害人未合法告訴，或撤回告訴，
    均屬未為有效告訴，應諭知不受理之判決；蓋刑法第277 條
    第1 項之普通傷害罪須告訴乃論，反觀刑法第271 條第1 項
    、第2 項殺人未遂罪，毋須告訴乃論，此觀刑法第22章殺人
    罪章無告訴乃論之規定，第23章傷害罪章則定有第287 條前
    段告訴乃論之規定自明。次按普通傷害罪，以行為人主觀上
    對被害人之身體或健康，施以普通傷害之故意，包括對於構
    成犯罪之事實，明知並有意使其發生之確定故意，與對於構
    成犯罪之事實，預見其發生，而其發生並不違背其本意之不
    確定故意二種情形在內（最高法院84年度台上字第828 號判
    決意旨參照）。而殺人未遂罪之成立，則以有戕害他人生命
    之故意，著手於剌殺之實行而未發生死亡之結果為要件，即
    須於實施殺害時，具有使其喪失生命之故意，倘缺乏此種故
    意，要難遽以殺人未遂罪論擬，至被害人受傷處所是否致命
    部位、傷痕之多寡、輕重如何，僅足供認定有無殺意之參考
    ，不能為區別殺人與傷害之絕對標準，最高法院分別著有47
    年台上字第1364號、48年台上字第33號、19年上字第718 號
    判例意旨可資參照。準此，欲判斷行為人主觀之犯意究係殺
    人或傷害，應就外在之客觀事證，舉凡犯罪動機、衝突起因
    、行兇具體過程、受傷部位、傷勢程度、行為人與被害人之
    關係等，加以綜合研判（最高法院98年度台上字第2193號、
    臺灣高等法院97年度上訴字第1286號判決併參）。
三、公訴意旨認被告鄭永盛涉犯殺人未遂罪嫌，無非係以被告鄭
    永盛之供述，證人即被害人於偵、審中之證述，及高雄榮民
    總醫院診斷證明書、高雄市政府警察局指揮中心受理110 報
    案紀錄單各1 份、現場蒐證照片22張為其論據。訊據被告鄭
    永盛固坦承有於上開時間、地點，持其所有折疊刀刺傷被害
    人，致其受有上開傷害等節，惟堅決否認有何殺人犯行，辯
    稱：伊與被害人原係朋友，被害人曾借給伊3,000 元，後來
    伊借被害人2 萬元，雙方對積欠款項數目認知有差距，因此
    發生口角，伊於98年12月14日當日凌晨，騎乘機車搭載前女
    友吳亞芳逛夜市，途經該處，偶遇被害人，伊想給他一個教
    訓，才從機車置物箱內取出折疊短刀1 支，與被害人發生扭
    打，因而刺傷被害人，不知道會傷的這麼嚴重，但伊沒有要
    殺他的意思等語。被告鄭永盛之辯護人則以：鄭永盛與蕭進
    鵬原係朋友，彼此無仇怨，雖有金錢借貸糾紛，不過數仟元
    、頂多2 萬元之認知差距，又鄭永盛當時係偕女友逛夜市，
    偶遇蕭進鵬，非事前謀議刺傷對方，衡情鄭永盛應無殺人犯
    意，況倘其主觀上有殺人故意，大可於案發時多刺蕭進鵬幾
    刀或刺必致人於死之部位，然鄭永盛刺傷蕭進鵬後，即主動
    逃離現場，應無殺人故意等語（見本院訴卷第204 頁背面）
    ，為被告鄭永盛辯護。
四、查被告鄭永盛有如公訴意旨所指，於上開時間、地點，持折
    疊刀（未扣案）刺傷被害人，致其受有上開傷害之事實，業
    據被告鄭永盛坦承不諱，核與證人即被害人於偵、審中結證
    情節大致相符，復有上開高雄榮民總醫院診斷證明書、高雄
    市政府警察局指揮中心受理110 報案紀錄單各1 份及現場蒐
    證照片22張附卷可稽（見警卷第10至17頁、偵卷第24至25頁
    、本院訴卷第184 至199 頁），是本件爭點厥為：被告鄭永
    盛於案發時，主觀上是否不僅有傷害被害人之犯意，甚至已
    達到有殺死被害人之犯意？本院審酌後，認被告鄭永盛不具
    有殺人之犯意，茲將得心證之理由分述如下：
  1.被害人於當晚2 時許送抵高雄榮民總醫院時，意識清楚，血
    壓為100/60mmHg，每分鐘脈搏119 至122 次，血氧濃度100
    ％，格拉斯哥昏迷指數為15，即其睜眼、語言、動作等反應
    均屬正常，每分鐘呼吸24至28次，經診斷左腰腹有2 ×2 公
    分之傷口，小腸上有3 個穿孔分別為1 公分、1 公分、0.5
    公分，嗣於當晚3 時55分許進行手術，檢查腹腔、清除積血
    、切除受損小腸、沖洗傷口、清除血塊，縫合傷口並放置引
    流管，於當日上午6 時許手術結束等情，有本院職權調得該
    院100 年5 月6 日高總管字第1000006624號病歷1 份附卷可
    稽（見本院訴卷第36至54頁），而被害人經術後復原，現已
    完全康復等情，亦據證人即被害人到庭陳述明確（見本院訴
    卷第191 頁），是以，自被害人遭刺傷之傷勢及送醫急救之
    檢查紀錄以觀，尚不至於造成立即死亡之危害，被害人所受
    傷害亦非難以救治之傷勢，堪可認定。
  2.又證人即被害人於本院審理中結證：伊於98年12月14日凌晨
    時分外出，外出至少已逾1 小時，於凌晨2 時許，由友人陳
    世揚駕駛3056-UK 號自小客車，搭載伊前往七賢路某處護膚
    美容店載張晉瑗準備返回伊與陳世揚在高雄市左營區○○○
    路共同租屋處，伊坐在後座左側，後座右側堆放行李，陳世
    揚先開到文自路、崇德路口之「田家豆漿店」正門口順向停
    放，由伊下車購買豆漿，將豆漿交給坐在副駕駛座之張晉瑗
    ，張晉瑗說想吃蛋餅，伊又折回豆漿店，在人行道上，恰巧
    看到約2 、3 輛車距離遠處，鄭永盛與他女友吳亞芳雙載前
    來，因伊之前借鄭永盛2,500 元，後來向鄭永盛借8,000 元
    付酒錢，鄭永盛不肯互抵，堅持伊一定要還他8,000 元，所
    以雙方曾為了金錢發生口角，伊當時看到鄭永盛，就趕緊打
    開右後車門準備上車離去，結果車上都是行李，伊坐不上去
    ，只好將門關起來，陳世揚以為伊已經上車，將車稍微往前
    開動，就在這時，鄭永盛徒步朝伊左側跑過來，後來情況伊
    記不太清楚，只知道遭鄭永盛持刀刺中伊左腰，就往回逃跑
    ，依伊個人判斷，鄭永盛應該只是要讓伊受傷，不是要致伊
    於死，且後來鄭永盛有託朋友去醫院關心伊，該名友人有跟
    伊說鄭永盛表示不知道會造成伊傷勢這麼嚴重等語（見本院
    訴卷第184 至19 8頁）；及其於警詢時指稱：伊當時有與鄭
    永盛發生扭打，後來鄭永盛持一把好像是折疊刀刺伊左腰部
    等語（見警一卷第3 頁）；核與如前所述被告鄭永盛自白與
    被害人原係朋友，因曾互借款項，雙方對積欠金額認知存有
    差距，為給被害人「教訓」，乃肇生本件衝突，並無殺人犯
    意之情相符一致。足見本件衝突緣起，純係因債務糾紛，雙
    方並無深仇大恨，衡諸常情，尚難想像被告鄭永盛有為上開
    區區數仟元至2 萬元債務糾紛而存在置人於死不可之動機。
  3.再者，本院職權調得證人陳世揚於警詢時之證稱：伊於當日
    凌晨2 時許，駕駛上開自小客車搭載蕭進鵬到高雄市○○路
    護膚美容店載張晉瑗外出，駛至上開豆漿店，蕭進鵬下車購
    買早餐，遭不明男子刺傷，該男子即騎機車搭載另一不詳人
    往崇德路西向逃逸等語（見本院訴卷第55-5至55-7頁）；及
    證人張晉瑗於警詢時亦稱：伊在高雄市○○○路從事美容師
    工作，當時陳世揚駕車搭載伊前往上開豆漿店，蕭進鵬下車
    購物，伊與陳世揚在車上聊天，陳世揚突然下車到車子後方
    ，伊轉頭看到蕭進鵬跑了幾步後跌倒，現場有一名不詳男子
    騎乘機車搭載另一名不詳之人逃離，陳世揚趕緊替蕭進鵬止
    血等語（見本院訴卷第55-8至55-10 頁），亦核與被害人所
    證被告鄭永盛於刺傷伊後，自行逃離現場之情相符無訛。足
    見被告鄭永盛於被害人受傷後，並未繼續持刀朝攻擊，而以
    被害人仍停留現場，被害人之友人陳世揚尚未下車援救之情
    況下，倘被告鄭永盛存有殺人犯意，理當繼續攻擊，或針對
    被害人之頭部、頸部、心臟等人體重要臟器刺殺，然被告鄭
    永盛卻自行騎車離去，則其是否具有戕害被害人生命之故意
    ，已非無疑。
  4.參以，本件案發之際，被害人由其友人陳世揚駕車搭載離開
    住處外出至少已逾1 小時，係因前往上開豆漿店下車購物，
    始巧遇被告鄭永盛及其女友吳亞芳，業據被害人證述如前；
    且被害人於警詢時具體指稱被告鄭永盛係持折疊刀，於偵查
    中僅泛指被告鄭永盛持刀，而警詢時距案發時點較近，其所
    具體指述之情應堪採信；復核與被告鄭永盛迭於偵、審中所
    稱當時係與女友吳亞芳騎乘機車雙載逛夜市，途經該處，偶
    見被害人，始持隨身放置車上，展開後連同刀柄約10公分，
    平常用以切水果用之折疊刀與被害人產生衝突等情相符一致
    （見偵緝卷第26至27頁、本院訴卷第200 至201 頁），並有
    本院職權查悉吳亞芳之年籍資料在卷可考（見本院訴卷第15
    2 頁），而吳亞芳與被害人間毫無仇怨，自無陪同前往「教
    訓」或殺害被害人之動機，是被告鄭永盛與被害人並未相約
    見面，衡情亦非刻意前往該處等候被害人伺機行動。再者，
    一般折疊刀刀刃、握把均短，重量亦輕，持之用以攻擊體型
    、年紀相當且未受束縛之青壯男子時，衡情尚難造成致命傷
    害之結果，倘被告鄭永盛主觀上圖謀殺害被害人，大可持刀
    刃較長、刀鋒較利之兇器前往刺殺，足見被告鄭永盛所辯與
    被害人係偶然巧遇，持隨身放置機車內之折疊刀刺傷被害人
    一詞，核與常情無違，應屬可採，自難遽認被告鄭永盛為本
    件犯行時，係基於殺人之犯意為之。
  5.是本院綜核被告鄭永盛之犯罪動機、與被害人發生衝突原因
    、被害人傷勢輕重程度、案發情狀、過程、被告鄭永盛下手
    情形、所持兇器，認被告鄭永盛不過係為發洩因債務糾紛而
    對被害人之不滿情緒，給予被害人「教訓」，實難遽認被告
    鄭永盛主觀上存有殺人之故意，從而被告鄭永盛及其辯護人
    辯稱並無殺人故意等語，應堪採信，自不能論以刑法第271
    條第2 項、第1 項殺人未遂罪。
  6.另按刑法第10條第4 項第6 款所謂其他於身體或健康有重大
    不治或難治之傷害，係指傷害重大，且不能治療或難於治療
    者而言，故傷害雖屬不治或難治，如於人之身體或健康無重
    大影響者，仍非本款所稱之重傷，最高法院29年上字第685
    號判例要旨參照。本件被害人受有上開傷勢，經術後復原，
    已完全康復等情，業如前述，揆諸前揭法條及判例意旨之說
    明，究非屬於人之身體或健康有重大不治或難治之傷害。是
    以，本件被告鄭永盛此部分所為，至多僅成立刑法第277 項
    第1 項之普通傷害罪。
五、末查被告鄭永盛業已與被害人於100 年6 月30日就本件被告
    鄭永盛被訴妨害自由、傷害、殺人未遂，一併以8 萬元達成
    和解，被告鄭永盛已給付其中4 萬元，其餘4 萬元則約定自
    100 年8 月30日起至101 年3 月30日止，按月分期給付5,00
    0 元，被害人並具狀撤回本件全部告訴，此有上開本院100
    年度附民字第197 號和解筆錄、被害人提出之刑事撤回告訴
    狀及本院審理期日筆錄各1 份可憑（見本院訴卷第150 至15
    1 、199 頁）。而刑法第277 條第1 項之普通傷害罪，依同
    法第287 條前段須告訴乃論，揆諸前揭法條及最高法院判例
    意旨之說明，本院就被告鄭永盛被訴殺人未遂部分，自應諭
    知不受理之判決。
據上論斷，應依刑事訴訟法第299 條第1 項前段、第303 條第3
款，刑法第28條、第302 條第1 項、第47條第1 項、第41條第1
項前段，刑法施行法第1 條之1 ，判決如主文。
本案經檢察官顏漢文到庭執行職務。
中    華    民    國    100   年    8     月    12    日
                  刑事第十四庭  審判長法  官  陳銘珠
                                      法  官  林揚奇
                                      法  官  李俊霖
以上正本證明與原本無異。
如不服本判決應於收受送達後10日內向本院提出上訴書狀，並應
敘述具體理由；如未敘述上訴理由者，應於上訴期間屆滿後20日
內向本院補提理由書（均須按他造當事人之人數附繕本）「切勿
逕送上級法院」。
中    華    民    國   100    年    8     月    12    日
                                      書記官  武凱葳
附錄法條：
刑法第302條
私行拘禁或以其他非法方法，剝奪人之行動自由者，處5 年以下
有期徒刑、拘役或3 百元以下罰金。
因而致人於死者，處無期徒刑或7 年以上有期徒刑，致重傷者，
處3 年以上10年以下有期徒刑。
第 1 項之未遂犯罰之。